臺灣新竹地方法院刑事判決　　　　　　　
                                    111年度金訴字第187號
公  訴  人  臺灣新竹地方檢察署檢察官
被      告  徐晨翔


                    居臺北市○○區○○○路○段000號00樓    之0

上列被告因詐欺等案件，經檢察官提起公訴（111年度偵字第242
8號），被告於本院準備程序中就被訴事實為有罪之陳述，經本
院合議庭評議後裁定由受命法官獨任行簡式審判程序，判決如下
：
    主  文
己○○犯如附表二各編號「罪名及宣告刑」欄所示之罪，各處如附
表二各編號「罪名及宣告刑」欄所示之刑。應執行有期徒刑壹年
肆月。
未扣案之犯罪所得新臺幣貳仟元沒收，於全部或一部不能沒收或
不宜執行沒收時，追徵其價額。　
    事  實
一、己○○自民國110年10月11日某時起，加入真實姓名年籍不詳
    之人所屬詐騙集團，擔任取簿手工作，負責依照該不詳暱稱
    之人指示領取金融帳戶提款卡，每領取提款卡1次，可得新
    臺幣（下同）2,000元之報酬，而與所屬詐騙集團成年成員
    共同意圖為自己不法之所有，基於三人以上詐欺取財及掩飾
    、隱匿犯罪所得之洗錢犯意聯絡，先由真實姓名年籍不詳之
    詐騙欺集團成年成員，於110年10月11日16時31分前某時許
    ，在不詳之地點，透過網際網路連線GOOGLE網站虛偽刊登貸
    款之不實訊息，迨壬○○瀏覽上開訊息後，將其上顯示之LINE
    暱稱「安信～吳立坤」之人加為好友，該人旋即透過LINE向
    壬○○佯稱：辦理貸款前，除須提供雙證件檢視外，尚須交付
    金融帳戶提款卡、告以金融卡密碼及網路銀行帳號與密碼云
    云，致壬○○陷於錯誤，而依照該詐騙集團成年成員之指示，
    於110年10月12日15時許，在新竹縣○○市○○○路○段000號之六
    家火車站內腳踏車停放區，將其所申設之彰化商業銀行帳號
    00000000000000號帳戶（下稱彰化銀行帳戶）之提款卡，當
    面交付予己○○，並簽立1份物品保管合約書以示收執，復告
    知LINE暱稱「安信～吳立坤」之人彰化銀行帳戶提款卡密碼
    、網路銀行帳號及密碼，己○○取得壬○○交付之彰化銀行帳戶
    提款卡後，旋依照不詳成年詐騙集團成員指示將彰化銀行帳
    戶提款卡，透過臺中市空軍一號某站寄送至臺北某處予真實
    姓名年籍不詳之成年詐欺集團成員。嗣該詐欺集團成年成員取
    得壬○○所有之上開彰化銀行帳戶提款卡、網路銀行帳號及密
    碼後，先後於如附表一各編號所示時間，以如附表一各編號
    所示之詐騙方式，詐騙如附表一各編號所示之人，致其等因
    而陷於錯誤，而分別匯款如附表一各編號所示之金額至上開
    彰化銀行帳戶。嗣如附表一所示之人發覺有異，報警處理，
    始循線查悉上情。
二、案經壬○○、戊○○、辛○○、乙○○、庚○○、丙○○、丁○○、癸○○訴
    由南投縣政府警察局移送臺灣新竹地方檢察署（下稱新竹地
    檢署）檢察官偵查起訴。
    理  由
壹、程序部分
　　被告己○○所犯刑法第339條之4第1項第2款之三人以上共同犯
    詐欺取財罪及洗錢防制法第14條第1項之洗錢罪，均非死刑
    、無期徒刑、最輕本刑為3年以上有期徒刑之罪，或高等法
    院管轄第一審之案件，被告於本院準備程序進行中，就被訴
    事實為有罪之陳述，經告以簡式審判程序之旨，並聽取檢察
    官及被告之意見後，本院認合於刑事訴訟法第273條之1第1
    項之規定，經合議庭評議後裁定由受命法官獨任進行簡式審
    判程序。又依刑事訴訟法第273條之2、同法第159條第2項規
    定，簡式審判程序不適用傳聞法則有關限制證據能力之相關
    規定，附予敘明。
貳、實體部分
一、認定犯罪事實所憑之證據及理由： 
（一）上開犯罪事實，業據被告於偵查、本院準備程序及簡式審
      判程序中均坦承不諱（見新竹地檢署111年度偵字第2428
      號偵查卷《下稱偵卷》第90頁、本院111年度金訴字第187號
      卷《下稱本院卷》第146頁、第152頁），並有下列證據可資
      佐證，足認被告己○○之任意性自白均核與事實相符，堪以
      採信：
  １、證人壬○○於警詢及偵查中（見偵卷第18至21頁第24至25頁
      、第104至106頁）之證述。
　２、證人即告訴人戊○○、辛○○、乙○○、庚○○、丙○○、甲○○、丁○○、癸○○於警詢時（見偵卷第56至57頁、第59至60頁、第6
      2頁、第65至66頁、第68至69頁、第72頁、第74頁、第77
      至78頁）之證述。
  ３、證人蕭玉英於警詢時之證述（見偵卷第36至37頁）。
  ４、證人壬○○所提供之物品保管合約書各1份、手機翻拍畫面照
      片5張、通訊軟體LINE對話紀錄（見偵卷第28至35頁）。
　５、監視器畫面照片28張（見偵卷第38至40頁、第48至53頁）
      。
　６、告訴人壬○○前揭彰化銀行帳戶交易明細紀錄（見偵卷第41
      至47頁）。
  ７、告訴人戊○○之網路交易明細（見偵卷第58頁）。
  ８、告訴人辛○○之網路交易明細（見偵卷第61頁）。
  ９、告訴人乙○○之網路交易明細、對話紀錄（見偵卷第63頁）
      。
  、告訴人庚○○出具之存摺影本（見偵卷第67頁）。
  、告訴人丙○○出具之存摺影本（見偵卷第70至71頁）。
  、被害人甲○○之網路交易明細（見偵卷第73頁）。
  、告訴人丁○○之網路對話紀錄（見偵卷第75頁）。
（二）綜上所述，本案事證已臻明確，被告犯行洵堪認定，應依
      法論科。　　　　　　
二、論罪科刑：
（一）按本法所稱洗錢，指下列行為：掩飾或隱匿特定犯罪所
      得之本質、來源、去向、所在、所有權、處分權或其他權
      益者；本法所稱特定犯罪，指下列各款之罪：刑法……第3
      39條…之罪，洗錢防制法第2條第2款、第3條第2款分別定
      有明文。是依洗錢防制法之規定，掩飾刑法第339條詐欺
      取財犯罪所得去向之行為，自屬洗錢行為。查本案被告依
      該詐騙集團成員指示領取告訴人壬○○前揭彰化銀行帳戶提
      款卡後，復依指示將該帳戶提款卡交付予上手，供詐騙集
      團以掩飾詐欺取財罪犯罪所得之去向及所在，是被告如事
      實欄一所為自該當洗錢防制法第2條第2款規定之洗錢行為
      至明。
（二）是核被告所為，係犯刑法第339條之4第1項第2款之三人以
      上共同犯詐欺取財罪及洗錢防制法第14條第1項之洗錢罪
      。
（三）次按，共同正犯，係共同實行犯罪行為之人，在共同意思
      範圍內，各自分擔犯罪行為之一部，相互利用他人之行為
      ，以達其犯罪之目的，其成立不以全體均參與實行犯罪構
      成要件之行為為要件，其行為分擔，亦不以每一階段皆有
      參與為必要，倘具有相互利用其行為之合同意思所為，仍
      應負共同正犯之責。查被告及其所屬詐騙集團成員間，彼
      此謀議及分工，由所屬詐騙集團不詳成員先行詐騙，再由
      被告擔任取簿手負責取得告訴人壬○○帳戶資料，復將該帳
      戶資料交予詐騙集團成員用以掩飾詐欺款項之去向及所在
      ，依前述說明，被告之行為既在其與共犯犯意聯絡之範圍
      內，自應對全部行為之結果負其責任。被告與詐騙集團其
      餘真實姓名年籍不詳之成年人間，具犯意聯絡與行為分擔
      ，為共同正犯。另刑法第339條之4第1項第2款之三人以上
      共同犯詐欺取財罪，其本質即為共同犯罪，主文毋庸再於
      再記載「共同」（最高法院83年度台上字第2520號刑事判
      決意旨參照），併予說明。
（四）罪數：
  １、被告如附表二各編號所為，均係以一行為而觸犯上開2罪名
      ，為想像競合犯，應依刑法第55條之規定，從一重之刑法
      第339條之4第1項第2款三人以上共同犯詐欺取財罪。
  ２、被告如附表二各編號所示犯行，分別係侵害不同被害人之
      財產法益，犯意各別，行為互殊，應予分論併罰。　　
（五）累犯之說明：
　    按刑法第47條第1項規定：「受徒刑之執行完畢，或一部
      之執行而赦免後，5年以內故意再犯有期徒刑以上之罪者
      ，為累犯，加重本刑至二分之一。」，本案被告前①於105
      年間，因竊盜、妨害性自主案件，經高等法院臺中分院以
      106年度侵上訴字第26號判決分別判處有期徒刑10月、4月
      （57罪），妨害性自主部分應執行有期徒2年6月確定；②
      於105年間，因重利案件，經臺灣苗栗地方法院以105年度
      訴字第335號判決判處有期徒刑6月確定；③於105年間，因
      妨害自由案件，經臺灣臺中地方法院以105年度侵訴字第1
      53號判決判處有期徒刑3月，經高等法院臺中分院以106年
      度侵上訴字第139號上訴駁回確定。前揭案件復經高等法
      院臺中分院以107年度聲字第674號裁定應執行有期徒刑4
      年確定，於109年1月21日縮短刑期假釋出監，
　　　於110年1月13日假釋付保護管束期滿未經撤銷視為執行完
      畢等情，有臺灣高等法院被告前案紀錄表附卷可參，其於
      受徒刑之執行完畢後，5年以內故意再犯本案有期徒刑以
      上之罪，依法應為累犯，本院審酌被告之前案部分為重利
      、竊盜案件，與本案加重詐欺案件，雖均屬財產犯罪，惟
      觀諸其所犯上開前案與本案所犯罪名相較，犯罪手段、侵
      害法益及罪質均有不同，故本院參酌大法官會議解釋第77
      5號解釋文及理由書之意旨，認無必加重其最低法定本刑
      之必要，爰就累犯部分不予加重其最低本刑。　　　　
（六）按洗錢防制法第16條第2項規定：「犯前2條之罪，在偵查
      或審判中自白者，減輕其刑。」又想像競合犯之處斷刑，
      本質上係「刑之合併」。其所謂從一重處斷，乃將想像競
      合犯組成之評價上數罪，合併為科刑一罪，其所對應之刑
      罰，亦合併其評價上數罪之數法定刑，而為一個處斷刑。
      易言之，想像競合犯侵害數法益者皆成立犯罪，論罪時必
      須輕、重罪併舉論述，同時宣告所犯各罪名，包括各罪有
      無加重、減免其刑之情形，亦應說明論列，量刑時併衡酌
      輕罪部分量刑事由，評價始為充足，然後依刑法第55條前
      段規定「從一重處斷」，非謂對於其餘各罪可置而不論。
      因此，法院決定處斷刑時，雖以其中最重罪名之法定刑，
      做為裁量之準據，惟於裁量其輕重時，仍應將輕罪合併評
      價在內（最高法院108年度台上字第4405、4408號判決意
      旨可資參照）。查本案被告於偵查、本院準備程序及簡式
      審判程序時，就所犯洗錢防制法部分坦承不諱，業如前述
      ，依上開規定原應減輕其刑，惟被告所犯一般洗錢罪係屬
      想像競合犯其中之輕罪，被告就本案犯行係從一重之三人
      以上共同詐欺取財罪，是就被告此部分想像競合輕罪得減
      刑部分，依上開說明，由本院於後述依刑法第57條量刑時
      一併衡酌該部分減輕其刑事由，附此說明。
（七）爰審酌被告正值青壯，身強體健，不思循正當途徑獲取所
      需，僅因經濟壓力，為求快速累積財富，即加入詐騙集團
      共同參與詐騙犯行，以此方式坐領不法利益，非但造成被
      害人等難以回復之財產損害，助長詐騙歪風，導致社會間
      人際信任感瓦解，影響社會治安，所為實應予嚴懲；惟念
      其坦認犯行之犯後態度，兼衡被告自述其高中畢業之智識
      程度、案發時從事販賣虛擬貨幣職務、已婚、目前妻子懷
      孕中、羈押前跟妻子同住、經濟狀況勉持（見本院卷第15
      2頁），暨其犯罪之動機、目的、手段、素行、於本案所
      擔任之犯罪角色、參與程度、被害人等遭詐騙金額多寡及
      被害人等之意見（見本院卷第41頁、第43頁、第45頁、第
      117頁、第119頁）等一切情狀，分別量處如附表二各編號
      「罪名及宣告刑」欄所示之刑。本院並衡酌被告所為如附
      表二所示各次犯行侵害法益固非屬於同一人，然各次犯行
      之間隔期間甚近，且均係源自被告收取告訴人壬○○所有之
      金融帳戶提款卡、密碼等資料後所衍生之犯罪，考量被告
      各次於集團內之角色分工、行為態樣、手段、動機均相同
      ，責任非難重複之程度顯然較高，如以實質累加之方式定
      應執行刑，處罰之刑度恐將超過其行為之不法內涵與罪責
      程度，爰基於罪責相當之要求，綜合評價各罪類型、關係
      、所侵害之法益、責罰相當原則等節，定其應執行刑如主
      文所示。
三、沒收之說明：
（一）按犯罪所得，屬於犯罪行為人者，沒收之。但有特別規定
      者，依其規定。前2項之沒收，於全部或一部不能沒收或
      不宜執行沒收時，追徵其價額。刑法第38條之1第1項、第
      3項定有明文。次按，共同犯罪行為人之組織分工及不法
      所得，未必相同，彼此間犯罪所得之分配懸殊，其分配較
      少甚或未受分配之人，如仍應就全部犯罪所得負連帶沒收
      之責，超過其個人所得之剝奪，無異代替其他犯罪參與者
      承擔刑罰，顯失公平，因共犯連帶沒收與罪刑相當原則相
      齟齬，故共同犯罪，所得之物之沒收，應就各人分得之數
      為之，亦即沒收或追徵應就各人所實際分得者為之（最高
      法院104年第13次及第14次刑庭會議決議㈠參照）。
（二）被告因本案獲得2,000元之報酬，業據被告於本院準備程
      序時供承在卷（見本院卷第145頁），是該2,000元自屬被
      告本案之犯罪所得，爰依刑法第38條之1第1項前段、第3
      項規定沒收之，於全部或一部不能沒收或不宜執行沒收時
      ，追徵其價額。 
據上論斷，應依刑事訴訟法第273條之1第1項、第299條第1項前
段，洗錢防制法第2條第2款、第14條第1項，刑法第11條前段、
第28條、第47條第1項、第339條之4第1項第2款、第55條、第51
條第5款，刑法施行法第1條之1第1項，判決如主文。
本案經檢察官葉子誠提起公訴、檢察官黃嘉慧到庭執行職務。
中　　華　　民　　國　　111 　年　　6 　　月　　15　　日
                  刑事第六庭    法  官    蔡玉琪
以上正本證明與原本無異。
如不服本判決應於收受本判決後20日內向本院提出上訴書狀，上
訴書狀應敘述具體理由。上訴書狀未敘述上訴理由者，應於上訴
期間屆滿後20日內補提理由書狀於本院(均須按他造當事人之人
數附繕本 )「切勿逕送上級法院」。 
中　　華　　民　　國　　111 　年　　6 　　月　　15　　日
                                書記官    李念純
附錄本案論罪科刑法條：
刑法第339條之4第1項第2款：
犯第339條詐欺罪而有下列情形之一者，處1年以上7年以下有期
徒刑，得併科1百萬元以下罰金：
三人以上共同犯之。 　
洗錢防制法第2條第2款：
本法所稱洗錢，指下列行為：
掩飾或隱匿特定犯罪所得之本質、來源、去向、所在、所有權
  、處分權或其他權益者。
洗錢防制法第14條第1項：
有第二條各款所列洗錢行為者，處7年以下有期徒刑，併科新臺
幣5百萬元以下罰金。　　　
附表一(時間：民國、幣別：新臺幣)：
編號 被害人 詐騙方式 匯款日期及金額   ㈠ 戊○○ 於110年10月11日14時前某時許，在社群軟體臉書某社團刊登販售沙發套之不實訊息，迨戊○○於110年10月11日14時許瀏覽上開訊息後，透過臉書Messenger與暱稱「Lina Hsu」之詐騙集團成員聯繫，該詐騙集團成員佯稱須先匯款至指定帳戶方出貨云云，致戊○○陷於錯誤，而依其指示匯款。   ⑴110年10月13日8時30分，匯款1,500元。   ㈡ 辛○○ 於110年10月13日10時35分前某時許，在社群軟體臉書刊登販售switch之不實廣告訊息，迨辛○○於110年10月13日10時35分許瀏覽上開訊息後，透過臉書Messenger與暱稱「David Masse Valero」之詐騙集團成員聯繫，該詐騙集團成員佯稱須先匯款至指定帳戶方出貨云云，致辛○○陷於錯誤，而依其指示匯款。 ⑴110年10月13日11時23分，匯款4,000元。   ㈢ 乙○○  於110年10月13日12時30分前某時許，在社群軟體臉書某社團刊登販售觀葉物品之不實訊息，迨乙○○於110年10月13日12時30分許瀏覽上開訊息後，透過臉書Messenger與暱稱「Candy Wu」之詐騙集團成員聯繫，該詐騙集團成員佯稱須先匯款至指定帳戶方出貨云云，致乙○○陷於錯誤，而依其指示匯款。 ⑴110年10月13日13時45分，匯款5,100元。   ㈣ 庚○○ 於110年10月11日某時許，在社群軟體臉書「Vitantonio小v鬆餅機交流＆買賣」社團內，留言欲購買一臺鬆餅機之訊息，迨不詳詐騙集團成員於110年10月12日10時51分許瀏覽上開訊息後，旋即透過臉書Messenger以暱稱「李芷綾」與庚○○聯繫，該詐騙集團成員佯稱須先匯款至指定帳戶方出貨云云，致庚○○陷於錯誤，而依其指示匯款。 ⑴110年10月13日14時08分，匯款3,900元。    ㈤ 丙○○ 於110年10月13日16時前某時許，在社群軟體臉書「潮舍-買賣交易區」社團內，刊登販售女用喬登球鞋之不實訊息，迨丙○○於110年10月13日16時許瀏覽上開訊息後，透過臉書Messenger與暱稱「許慕姚」之詐騙集團成員聯繫，該詐騙集團成員佯稱須先匯款至指定帳戶方出貨云云，致丙○○陷於錯誤，而依其指示匯款。 ⑴110年10月13日16時30分，匯款5,500元。    ㈥ 甲○○ 於110年10月4日22時30分前某時許，在社群軟體臉書「麥卡倫新櫥窗」社團內，刊登販售麥卡倫酒品之不實訊息，迨甲○○於110年10月4日22時30分許瀏覽上開訊息後，透過臉書Messenger與暱稱「張智浩」之詐騙集團成員聯繫，該詐騙集團成員佯稱須先匯款至指定帳戶方出貨云云，致甲○○陷於錯誤，而依其指示匯款。 ⑴110年10月13日19時34分，   匯款3萬元。 ⑵110年10月14日8時59分， 　 匯款1萬5,000元。 　 　    ㈦ 丁○○ 於110年10月14日9時20分前某時許，在社群軟體臉書「花蓮同鄉會」社團內，刊登販售Apple Iphone 11手機之不實訊息，迨丁○○瀏覽上開訊息後，旋即透過臉書Messenger與暱稱「羅文穗」之詐騙集團成員聯繫，該詐騙集團成員佯稱須先匯款至指定帳戶方出貨，其很忙無法面交云云，致丁○○陷於錯誤，而依其指示匯款。 ⑴110年10月14日9時20分，匯款4,900元。    ㈧ 癸○○ 於110年10月14日11時前某時許，在社群軟體臉書「Market Place」社團內，刊登「因換手機現低價賣出全新IPHONE X 256G 需要私訊」之不實訊息，迨癸○○於110年10月14日11時許瀏覽上開訊息後，透過臉書Messenger與暱稱「包包」之詐騙集團成員聯繫，該詐騙集團成員佯稱須先匯款至指定帳戶方出貨云云，致癸○○陷於錯誤，而依其指示匯款。 ⑴110年10月14日11時30分，匯款4,280元。   
附表二：
編號 被害人 罪名及宣告刑 ㈠ 戊○○ 己○○三人以上共同犯詐欺取財罪，累犯，處有期徒刑壹年。 ㈡ 辛○○ 己○○三人以上共同犯詐欺取財罪，累犯，處有期徒刑壹年。 ㈢ 乙○○ 己○○三人以上共同犯詐欺取財罪，累犯，處有期徒刑壹年。 ㈣ 庚○○ 己○○三人以上共同犯詐欺取財罪，累犯，處有期徒刑壹年。 ㈤ 丙○○ 己○○三人以上共同犯詐欺取財罪，累犯，處有期徒刑壹年。 ㈥ 甲○○ 己○○三人以上共同犯詐欺取財罪，累犯，處有期徒刑壹年壹月。 ㈦ 丁○○ 己○○三人以上共同犯詐欺取財罪，累犯，處有期徒刑壹年。 ㈧ 癸○○ 己○○三人以上共同犯詐欺取財罪，累犯，處有期徒刑壹年。